臺灣臺中地方法院民事判決
111年度金字第37號
原      告  張林繡
訴訟代理人  楊雅馨律師
            唐永洪律師
被      告  張菱晏

上列被告因詐欺等案件，原告提起刑事附帶民事訴訟請求損害賠
償，經本院刑事庭裁定移送前來（本院110年度附民字第656號）
，本院於民國111年4月25日言詞辯論終結，判決如下：
    主    文
被告應給付原告新臺幣陸佰壹拾陸萬元，及其中新臺幣參佰陸拾
肆萬元自民國一一○年七月二十八日起；其餘新臺幣貳佰伍拾貳
萬元自民國一一○年十二月三十一日起，均至清償日止，按年息
百分之五計算之利息。
訴訟費用由被告負擔。
本判決於原告以新臺幣貳佰零陸萬元為被告供擔保後，得假執行
。但被告如以新臺幣陸佰壹拾陸萬元為原告預提供擔保後，得免
為假執行。
　　事實及理由
壹、程序事項：
一、按訴狀送達後，原告不得將原訴變更或追加。但擴張或減縮
    應受判決事項之聲明者，不在此限，民事訴訟法第255條第1
    項第3款定有明文。本件原告起訴聲明原為：被告應給付原
    告新臺幣（下同）364萬元，及自刑事附帶民事起訴狀繕本
    送達之翌日起至清償日止，按年息5%計算之利息等語。嗣變
    更為：被告應給付原告616萬元，及其中364萬元自刑事附帶
    民事訴訟起訴狀繕本送達翌日起；其餘新臺幣252萬元自刑
    事附帶民事訴訟追加起訴狀繕本送達翌日起，均至清償日止
    ，按年息5%計算之利息等語（見附民卷第25頁），核屬擴張
    應受判決事項之聲明，依前揭規定，應予准許。
二、被告經合法通知，未於最後言詞辯論期日到場，核無民事訴
    訟法386條各款之情事，爰依原告之聲請而為一造辯論判決
    。
貳、實體事項：
一、原告主張：
（一）被告於民國109年7月中旬，在社群軟體臉書網站上見徵求
      家庭代工廣告，即依所載訊息以通訊軟體Messamger與真
      實姓名年籍不詳、暱稱「辛普森」之成年男子聯絡，「辛
      普森」即與真實姓名年籍不詳綽號「胡椒」之成年男子一
      同向被告表示現缺收取貨款工作，只需提供金融帳戶收受
      並領取款項，每兩星期可獲得所領取金額之1.5%作為報酬
      ，並要被告另以通訊軟體Telegram加入「辛普森」為好友
      ，作為日後領款聯繫使用。嗣被告可預見支付代價或以其
      他方法委由他人提供金融帳戶並領取現金，再將之轉交予
      指定之人，常與詐欺取財之財產犯罪密切相關，代收代交
      款項之目的，極有可能係在取得詐欺所得贓款，並製造金
      流斷點，以隱匿詐欺犯罪所得之本質及去向，而仍藉由「
      辛普森」之介紹後，參與由「辛普森」、「胡椒」之成年
      男子，與其他真實姓名年籍均不詳之成年人等所組成之3
      人以上以實施詐術為手段詐取他人錢財之詐欺集團，並擔
      任負責提供金融帳戶及前往提領詐欺款項之車手，且約明
      以提領款項之1.5%作為報酬。
（二）被告所屬詐欺集團不詳成員，先於109年7月23日至24日間
      ，分別冒充臺北市政府警察局刑事警察大隊員警、臺灣臺
      北地方檢察署檢察官、主任檢察官及法院專員等身分，向
      原告佯稱其涉犯刑事案件，需交付其名下銀行之網路銀行
      帳號及密碼，致原告陷於錯誤，原告除依指示提領現金25
      2萬元交予詐欺集團成員，並將其所有設於兆豐國際商業
      銀行（下稱兆豐銀行）帳號00000000000號之帳戶（下稱
      系爭帳戶），於設定約定轉帳帳戶後，將系爭帳戶之網路
      銀行帳號及密碼交予詐欺集團成員。嗣詐欺集團成員遂利
      用系爭帳戶之網路銀行帳號、密碼，分別於如附表「匯款
      時間及匯款金額」欄所示之時間登入網路銀行，將款項匯
      入被告所有如附表所示之各該金融帳戶後，被告再依指示
      於如附表「提款時間、金額及地點」、「轉匯情形」欄所
      示之時間匯轉，或由「辛普森」開車搭載被告及一名詐欺
      集團不詳成員前往如附表所示之地點提領，再將領得之款
      項交付「辛普森」，復轉交詐欺集團不詳成員，以此製造
      資金斷點方式，掩飾詐欺犯罪所得之本質及去向，致原告
      受有616萬元之財產上損害，爰依侵權行為之法律關係，
      請求被告如數賠償等語。並聲明：如主文第1項、第3項所
      示。
二、被告未於言詞辯論期日到場，亦未提出任何書狀為聲明或陳
    述。　　
參、得心證之理由：　　
一、按刑事訴訟判決所認定之事實，固非當然有拘束民事訴訟判
    決之效力，但民事法院調查刑事訴訟原有之證據，而斟酌其
    結果以判斷事實之真偽，並於判決內記明其得心證之理由，
    即非法所不許，是本院自得調查刑事訴訟中原有之證據，斟
    酌其結果以判斷其事實。經查，原告主張之上開事實，此有
    原告之報案資料（含内政部警政署反詐騙諮詢專線紀錄表、
    桃園市政府警察局八德分局廣興派出所受理詐騙帳戶通報警
    示簡便格式表、金融機構聯防機制通報單）、兆豐國際商業
    銀行股份有限公司109年10月28日兆銀總集中字第109005950
    5號函暨附件（即原告所有帳號為00000000000號之帳戶基本
    資料、客戶存款往來交易明細表及網路銀行轉帳交易日誌檔
    查詢）、合作金庫商業銀行（下稱合作金庫銀行）北臺中分
    行109年10月3日合金北臺中字第1090003449號函暨附件（即
    被告所有帳號為0000000000000號之帳戶交易明細）、合作
    金庫銀行民權分行109年8月18日監視錄影畫面擷圖、合作金
    庫銀行衛道分行109年8月6日、17日監視錄影畫面擷圖在卷
    可稽（見臺灣臺中地方檢察署109年度偵字第38357號卷第29
    頁至第68頁）。另被告因其參與詐欺集團，擔任提供金融帳
    戶及前往提領詐欺款項之車手角色，涉犯三人以上共同冒用
    政府機關及公務員名義犯詐欺取財罪犯行，經本院110年度
    金訴字第415號詐欺等案件（下稱本件刑事案件）於準備程
    序及審理中，均已坦承不諱（見本院110年度金訴字第415號
    卷第72頁至第73頁、第122頁至第126頁），並經本件刑事案
    件判決處有期徒刑2年確定等情，此有本件刑事案件判決附
    卷可參（見本院卷第19頁至第35頁），並經調取本件刑事案
    件卷宗核閱屬實。被告已於相當時期受合法之通知，於言詞
    辯論期日不到場，亦未提出相關書狀爭執，依民事訴訟法第
    280條第3項前段、第1項規定，視同自認，是原告之主張，
    堪信屬實。
二、次按因故意或過失，不法侵害他人之權利者，負損害賠償責
    任；數人共同不法侵害他人之權利者，連帶負損害賠償責任
    。不能知其中孰為加害人者亦同，民法第184條第1項前段、
    第185條第1項分別定有明文。又連帶債務之債權人，得對於
    債務人中之一人或數人或其全體，同時或先後請求全部或一
    部之給付，民法第273條第1項亦有明定。本件被告既參與詐
    騙集團，與其他成員共同對原告為詐欺行為，並由被告擔任
    擔任提供金融帳戶及前往提領詐欺款項之車手角色，提領原
    告遭詐欺之款項，致原告受有616萬元之損害，被告之侵權
    行為自與原告所受損害具有相當因果關係，自屬共同侵權行
    為人，應對於原告所生之損害，連帶負損害賠償責任。從而
    ，原告本於侵權行為之法律關係，請求被告給付616萬元，
    自屬有據。
肆、按給付有確定期限者，債務人自期限屆滿時起，負遲延責任
    。給付無確定期限者，債務人於債權人得請求給付時，經其
    催告而未為給付，自受催告時起，負遲延責任。其經債權人
    起訴而送達訴狀，或依督促程序送達支付命令，或為其他相
    類之行為者，與催告有同一之效力，民法第229條第1項、第
    2項分別定有明文。又遲延之債務，以支付金錢為標的者，
    債權人得請求依法定利率計算之遲延利息。但約定利率較高
    者，仍從其約定利率。應付利息之債務，其利率未經約定，
    亦無法律可據者，週年利率為百分之5，民法第233條第1項
    、第203條亦分別定有明文。本件原告對被告之侵權行為損
    害賠償債權，核屬無確定期限之給付，揆諸前揭說明，本件
    原告請求為有理由，而其中364萬元，自本件刑事附帶民事
    訴訟起訴狀繕本送達被告之翌日即110年7月28日（見附民卷
    第33頁）起；其餘252萬元，自刑事附帶民事訴訟追加起訴
    狀繕本經本院於110年12月21日寄存送達被告，於110年12月
    31日生送達效力（見附民卷第39頁）起，均至清償日止，按
    年息5%計算之利息，為有理由，應予准許。　
伍、綜上所述，原告依侵權行為之法律關係，請求被告給付如主
    文第1項所示之本息，為有理由，應予准許。原告陳明願供
    擔保，請准宣告假執行，核無不合，爰酌定相當之擔保金宣
    告之。並依民事訴訟法第392條第2項職權宣告被告供擔保後
    得免為假執行。
陸、本件事證已臻明確，兩造其餘提出之攻擊防禦方法及證據，
    核與判決結果不生影響，爰不一一論列，併此敘明。
柒、訴訟費用負擔之依據：民事訴訟法第78條。　　
中　　華　　民　　國　　111 　年　　5 　　月　　20　　日
                  民事第三庭　法  官  劉承翰
以上正本係照原本作成。
如對本判決上訴，須於判決送達後20日內向本院提起上訴狀；如
委任律師提起上訴，應一併繳納上訴審裁判費。
中　　華　　民　　國　　111 　年　　5 　　月　　20　　日
                              書記官  蔡昀潔
附表：（金額：新臺幣）
被害人 詐騙方法 匯款時間及匯款金額 匯入帳戶 提款時間、金額及地點 轉      匯    情      形  備註      匯款時間、金額及帳號 提款時間、金額及地點  張林繡(即原告) 由張菱晏、「辛普森」、「胡椒」所屬本案詐欺集團不詳成員於109年7月23日至24日間，分別冒充臺北市政府警察局刑事警察大隊員警、臺灣臺北地方檢察署檢察官、主任檢察官及法院專員等身分，向張林繡佯稱其涉犯刑事案件，需交付其名下銀行之網路銀行帳號及密碼云云，致張林繡陷於錯誤，而依指示提領現金共252萬元交予詐欺集團成員外，並將其兆豐銀行帳戶(帳號00000000000號)設定約定轉帳帳戶後，將網路銀行帳號及密碼交予本案詐欺集團成員。嗣本案詐欺集團成員即利用上開網路銀行之帳號、密碼，於右列匯款時間登入張林繡兆豐銀行網路銀行，轉帳右列金額至右列張菱宴合作金庫銀行帳戶 109年8月5日 9時34分許 【66萬元】 張菱晏 合作金庫銀行北臺中分行 帳號0000000000000號 109年8月5日【55萬元】 臺中市○區○○路000號合作金庫銀行北台中分行 無     109年8月5日 10時9分許 【64萬元】  （轉匯） 109年8月5日 10時12分許 【64萬元】 張晏菱 豐原郵局 局號0000000號，帳號0000000號 109年8月5日 10時57分許 【55萬元】 臺中民權路郵局(002100) 差額11萬元與109年8月6日10時35分許匯入之70萬元合併提領   109年8月5日 11時18分許 【50萬元】  （轉匯） 109年8月5日 11時21分許 【50萬元】 張菱晏 中國信託銀行帳號000000000000號 109年8月5日 11時32分許 【40萬元】        109年8月6日 12時22分許 【49萬5000元】    109年8月6日 11時29分許 【49萬元】  （轉匯） 109年8月6日 11時35分許 【50萬元】 張菱晏 中國信託銀行帳號000000000000號         109年8月6日 13時48分許 【10萬5000元】    109年8月6日 9時34分許 【65萬元】  109年8月6日【61萬元】 臺中市○○區○○路0段00號合作金庫銀行五權分行 無     109年8月6日 10時33分許 【70萬元】  （轉匯） 109年8月6日 10時35分許 【70萬元】 張晏菱 豐原郵局 局號0000000號，帳號0000000號 109年8月6日 11時5分許 【65萬元】 臺中大隆路郵局(002167) 與109年8月5日10時12分匯入之64萬元合併提領         109年8月6日 12時54分許 【6萬元】 臺中中正路郵局(002102)        109年8月6日 12時56分許 【6萬元】 臺中中正路郵局(002102)        109年8月6日 12時58分許 【2萬元】 臺中中正路郵局(002102)      109年8月6日【5000元】   張林繡匯入款項扣除上開已提領及轉匯後，尚餘14萬元，於左列時間、地點提領     109年8月6日【3萬元】        109年8月6日【3萬元】        109年8月6日【3萬元】        109年8月6日【3萬元】        109年8月6日【1萬5000元】上6筆提領地點均為臺中市○區○○路0段000號合作金庫銀行衛道分行ATM